【裁判字號】    92,交訴,26
【裁判日期】    920407
【裁判案由】    過失致死
【裁判全文】
臺灣彰化地方法院刑事判決                          九十二年度交訴字第二六號
    公  訴  人  臺灣彰化地方法院檢察署檢察官
    被      告  甲○○
右列被告因業務過失致死案件，經檢察官提起公訴（九十二年度偵字第五六四號），
本院判決如左：
        主  文
甲○○從事業務之人，因業務上之過失致人於死，處有期徒刑肆月，如易科罰金，以
佰元折算壹日。緩刑年。
        事  實
一、甲○○係受僱址設彰化縣埔心鄉○○路上之華成纖維股份有限公司（以下簡稱華
    成公司）之營業大貨車司機，平日以駕車代華成公司載送貨物為其業務，乃從事
    業務之人。於民國九十一年五月七日中午十二時五分許，駕駛車牌號碼ＲＹ─六
    一八號（起訴書誤載為ＰＹ─六一八號）營業大貨車，已將華成公司所有貨物載
    送與客戶後，欲再返回華成公司載貨之途中，沿彰化縣埔心鄉○○路五段由西往
    東方向（即由溪湖往員林方向）行駛，行至該路段門牌號碼二七七號前之內側快
    車道（此路段為雙向四線道）時，本應注意該路段中央劃設有表示雙向禁止超車
    、跨越或迴轉之「雙黃實線」標線，應遵守前開道路交通標線之指示，不得跨越
    或迴轉，且應注意汽車不得在快車道處臨時停車，而依當時天候晴、日間有自然
    光線、路面乾燥、無缺陷、無障礙物、視距良好等情狀，並無不能注意之情事，
    竟疏於注意而跨越前開雙黃實線，欲左轉進入在對向車道旁之華成公司，並於車
    輛左側前、後輪均已跨越道路中央之雙黃實線，惟右側車身仍在由西往東方向快
    車道上之左轉過程中，暫停在內側快車道處，適同向、後方亦有疏未注意車前狀
    況之莊宏明，駕駛車牌號碼ＰＶ─六０四０號自小貨車，貿然自慢車道變換車道
    至快車道，乃撞及前揭由甲○○駕駛之營業大貨車後方處，莊宏明乃因而受有頭
    部骨折等傷害，經送醫後仍於到達醫院前之九十一年五月七日中午十二時十八分
    許，因腦挫傷而不治死亡。甲○○肇事後，於有偵查犯罪職權之機關或個人發覺
    其犯罪前，主動託請華成公司守衛以電話報警，並自動向前往現場處理本件車禍
    之員警陳順益坦承肇事而自首，且主動接受裁判。
二、案經彰化縣警察局彰化分局報請臺灣彰化地方法院檢察署檢察官相驗後自動檢舉
    偵查起訴。
  理  由
一、訊據被告甲○○對於右揭犯罪事實坦承不諱，經查：（一）被告係受僱為華成公
    司之營業大貨車司機，平日以駕車代華成公司載送貨物為其業務，自屬以從事駕
    駛為其業務之人，堪以認定。（二）又被害人莊宏明確係因本件車禍死亡，業經
    臺灣彰化地方法院檢察署檢察官督同檢驗員相驗屬實，並製有勘驗筆錄、驗斷書
    及相驗屍體證明書各一份在卷可憑。（三）又按駕駛人駕駛汽車，應遵守道路交
    通標線之指示；而設於路段中間之「雙黃實線」，係用以分隔對向車道，並表示
    雙向禁止超車、跨越或迴轉之標線；在設有禁止超車標誌路段，不得超車，道路
    交通安全規則第九十條、道路交通標誌標線號誌設置規則第一百四十九條第一項
    第一款第八目分別定有明文；復按汽車不得在快車道臨時停車，道路交通安全規
    則第一百十一條第一項第一款亦定有明文，被告駕車自應注意遵守上開規定。而
    參以當時天候晴、日間有自然光線、路面乾燥、無缺陷、無障礙物、視距良好等
    一切情狀，並無不能注意之情事，有道路交通事故調查報告表一份及現場照片十
    幀在卷可稽，被告顯無不能注意之情事，詎其竟疏於注意而跨越道路中央之雙黃
    實線，欲左轉進入在對向車道旁之華成公司，並於車輛左側前、後輪均已跨越道
    路中央之雙黃實線，惟右側車身仍在由西往東方向快車道上之左轉過程中，暫停
    在內側快車道處，適同向、後方亦有疏未注意車前狀況之莊宏明，駕駛車牌號碼
    ＰＶ─六０四０號自小貨車，貿然自慢車道變換車道至快車道，乃撞及前揭由甲
    ○○駕駛之營業大貨車後方處，莊宏明乃因而受有頭部骨折等傷害，並因腦挫傷
    而不治死亡，被告自應負過失責任，且其過失行為與被害人之死亡間，具有相當
    因果關係；而被害人莊宏明駕駛自小貨車疏未注意車前狀況，貿然變換車道撞及
    被告所駕駛之前開營業大貨車後方，雖亦與有過失，且因被害人原係行駛於慢車
    道，因變換車道乃撞及原即行駛在快車道上、靜止中之被告所駕車輛，被害人之
    過失應為肇事之主因，惟此仍無解於被告過失責任之認定。（四）再本件經送由
    臺灣省彰化縣區車輛行車事故鑑定委員會鑑定之結果，亦同認：「莊宏明駕駛自
    小貨車未注意車前狀況，貿然變換車道撞及靜止中車輛，為肇事主因。甲○○駕
    駛營大貨車準備在分向限制線地段違規左轉，暫停於內側快車道，為肇事次因。
    」，有該會九十一年八月二十六日彰鑑字第九一０五四一號函附之鑑定意見書一
    份在卷可稽。（五）此外，復有被害人之妻子乙○○於警、偵訊時之指述、證人
    即目睹前開車禍發生經過之蔡明志、車禍當時乘坐在被告所駕駛之上開營業大貨
    車車內之被告妻子謝律蓉二人於警訊時之證述在卷可佐，本件事證明確，被告前
    開業務過失犯行洵堪認定。
二、查被告係受僱為華成公司之營業大貨車司機，平日以駕車代華成公司載送貨物為
    其業務，乃從事業務之人，其因業務上之過失致被害人莊宏明死亡，核被告所為
    ，係犯刑法第二百七十六條第二項之業務過失致人於罪。又被告肇事後，於有偵
    查犯罪職權之機關或個人發覺其犯罪前，主動託請華成公司守衛以電話報警，並
    自動向前往現場處理本件車禍之員警陳順益坦承肇事而自首，並主動接受裁判一
    節，已據被告供明在卷，並經證人陳順益於本院訊問時到庭證述屬實，應依自首
    之規定，減輕其刑。爰審酌被告之過失程度為肇事之次因、因過失導致被害人因
    本件車禍事故死亡之無可彌補後果、惟被害人於車禍之發生亦與有過失、且被告
    於肇事後自首、坦承犯行，並與被害人家屬達成和解（有彰化縣員林鎮調解委員
    會調解書一件在卷可稽），犯罪後之態度尚屬良好等一切情狀，量處如主文所示
    之刑，並諭知易科罰金之折算標準，以示懲儆。末查，被告前未曾受有期徒刑以
    上刑之宣告，有臺灣彰化地方法院檢察署刑案資料查註紀錄表及臺灣高等法院被
    告全國前案紀錄表各一份在卷可憑，被告經此科刑教訓，當知警惕而無再犯之虞
    ，本院認其所宣告之刑，以暫不執行為適當，爰併諭知緩刑三年，以勵自新。
據上論斷，應依刑事訴訟法第二百九十九條第一項前段，刑法第二百七十六條第二項
、第六十二條前段、第四十一條第一項前段、第七十四條第一款，罰金罰鍰提高標準
條例第一條前段、第二條，判決如主文。
本案經檢察官吳怡盈到庭執行職務
中      華      民      國    九十二    年      四      月      七      日
                                臺灣彰化地方法院交通法庭
                                  法      官  李  雅  俐
右正本證明與原本無異。
如不服本判決，應於判決送達後十日內，向本院提出上訴狀（須附繕本）。
告訴人或被害人對於判決如有不服具備理由請求檢察官上訴者，其上訴期間之計算係
以檢察官收受判決正本之日期為準。
                                  法院書記官  陳  佳  宏
中      華      民      國    九十二年      四      月    十四      日
附錄論罪科刑法條：
刑法第二百七十六條第二項：
從事業務之人，因業務上之過失犯前項之罪者，處五年以下有期徒刑或拘役，得併科
三千元以下罰金。


司法院資訊處製作；財團法人民間司法改革基金會備份。
